臺灣新竹地方法院民事判決　　　　　　　95年度重訴字第42號
原　　　告　新竹縣竹北市農會
法定代理人　甲○○
訴訟代理人　彭火炎律師
　　　　　　張玉琳律師
被　　　告　戊○○
　　　　　　　　　　　　7弄1.
　　　　　　丙○○
　　　　　　　　　　　　巷12.
上　一　人
訴訟代理人　路春鴻律師
被　　　告　丁○○
　　　　　　　　　　　　5樓
上列當事人間返還消費借貸款事件，本院於民國96年4月17日言
詞辯論終結，判決如下：
    主      文
被告戊○○、丁○○應連帶給付原告新台幣壹仟伍佰萬元，及自
民國九十年三月三十一日起至清償日止，按年息百分之八點六五
計算之利息，暨自民國九十年三月三十一日起至清償日止，逾期
六個月內者，按上開利率百分之十，超過六個月部分，按上開利
率百分之二十計算之違約金。
原告其餘之訴駁回。
訴訟費用由被告戊○○、丁○○連帶負擔。
本判決第一項於原告以新台幣伍佰萬元供擔保後得假執行。
原告其餘假執行之聲請駁回。
    事實及理由
一、程序方面：
    被告丁○○經合法通知，未於言詞辯論期日到場，核無民事
    訴訟法第386條各款所列情形，爰依原告聲請，由其一造辯
    論而為判決。
二、原告主張：
（一）緣被告戊○○於民國（下同）87年8月19日向原告貸款
      1,300萬元、復於同年12月29日再向原告貸款200萬元，均
      由被告丙○○、丁○○二人為連帶保證人，約定借款以二
      年為期，借款年息依8.65%按月付息，逾期付息或到期未
      履行債務時，自逾期之日起6個月以內加放款利率10%，逾
      6個月以上者，其超過6個月部分加放款利率20%計付違約
      金。
（二）嗣因被告戊○○無法依期償還上開舊貸本金1,500萬元（
      1,300萬元及200萬元），為清償該二筆舊債務，而於90年
      3月30日以俗稱轉期方式另向原告申貸1,500萬元用以償還
      舊債務，惟於繳交新借款利息及違約金至90年11月26日之
      後，即未再償付本息或違約金。
（三）按因清償債務而對於債權人負擔新債務者，除當事人另有
      意思表示外，若新債務不履行時，其舊債務仍不消滅，民
      法第320條定有明文。本件被告戊○○雖於90年3月30日另
      向原告借貸而負擔新債務，但該筆1,500萬元之新債務並
      未履行清償責任，本件舊債務1,300萬元及200萬元即因而
      未消滅，原告自得訴請被告戊○○返還本息，被告丙○○
      、丁○○二人既為貸款之連帶保證人，且經於借據第18條
      中約定「保證人願保證借款人，須將本借款本息及依據本
      借據所應負擔之一切款項，完全清償，非至借款人之責任
      完全消滅，其保證責任不歸消滅，並願預先將先訴抗辯權
      及檢索抗辯權拋棄，借款人如不依約履行償還債務時，雖
      有擔保物為之擔保，保證人仍願立即履行保證責任，如數
      代為清償」，被告丙○○、丁○○二人自應與主債務人即
      被告戊○○負連帶清償責任。
（四）並因本件貸款僅約定由連帶保證人就貸款債務與主債務人
      即被告戊○○之間負連帶清償責任，被告丙○○與被告丁○○二人間並無連帶給付責任（僅屬不真正連帶債務），
      故請命於如有任一被告給付時，其餘被告就已給付部分，
      免其責任。
（五）對被告抗辯之陳述：
  １、被告丙○○答辯主張根本不知戊○○向原告借貸1,300萬
      元及200萬元款項，更未同意為貸款之連帶保證人，並提
      出本院93年度訴字第257號刑事判決為證。惟查，上開刑
      事判決僅認定戊○○有偽造訴外人魏仁傑簽章犯嫌（現繫
      屬台灣高等法院95年度上字第583號審理中尚未確定），
    　不足證戊○○確有偽造被告丙○○簽名蓋章之答辯事實。
  ２、本件曾於87年8月19日及87年12月23日經被告丙○○親到
      原告農會為對保簽章，此見借據末對保章欄及授信契約書
      內立約定書人對保簽章欄甚明。且被告丙○○在借貸個人
      資料表內亦經詳載伊之出生年月日、身分證統一編號、住
      所、電話、學歷、任職單位，更難稱被告丙○○未同意任
      本件借款之連帶保證人。
  ３、被告丙○○雖否認為本件借貸之保證人，但查被告丙○○
      、丁○○二人非但曾到原告農會對保，且依原告農會借貸
      資料卷所留下之證件資料，並尚有被告丙○○、丁○○二
      人之身分證留存在內，被告丙○○雖辯稱借貸契約、授信
      同意書上簽名係他人偽冒，但上開身分證自非他人偽冒而
      來，可明丙○○、丁○○二人確有為借貸保證人或同意保
      證之事實，否則戊○○何以得持丙○○及丁○○之身分證
      前來原告農會為借貸，被告答辯主張自應無可採。
  ４、又於台灣新竹地方法院93年度訴字第257號及台灣高等法
      院95年度上訴字第583號刑事判決中，亦未作被告戊○○
      假冒被告丙○○、丁○○簽名為保證人而至原告農會辦理
      本件借貸之認定，被告答辯益非可採。
（六）為此聲明：
  １、被告戊○○應分別與被告丙○○或被告丁○○連帶給付原
      告1,500萬元，及自90年3月31日起至清償日止按年息百分
      之8.65計算之利息，暨自同日起至清償日止，逾期6個月
      內者按上開利率百分之10、超過6個月者按上開利率百分
      之20計算之違約金。
  ２、前項給付，如有一被告給付時，其餘被告就已給付部分，
      免其責任。
　３、請准供擔保宣告假執行。
三、被告丙○○辯稱：
（一）系爭1,300萬元及200萬借據、授信約定書上關於被告丙○○之簽名、印文均屬偽造，被告丙○○否認其真正：
      查被告丙○○跟本不知被告戊○○於87年8月19日向原告
      貸款1,300萬元、復於同年12月29日再向原告貸款200萬元
      ，更未曾同意為戊○○就系爭貸款為其連帶保證人，原告
      所提出之系爭借據及授信約定書上關於被告丙○○之簽名
      及印文，均屬偽造，此觀系爭借據及授信約定書上另一連
      帶保證人魏仁傑亦係遭被告戊○○偽造簽名及用印，經本
      院刑事庭審理後，判處被告戊○○有期徒刑四年即明。且
      被告丙○○既否認系爭借據、授信約定書上關於被告丙○○之簽名、印文之真正，依舉證責任分配法則，自應由原
      告證明其真正。
（二）兩造間並無任何契約關係存在，原告依連帶保證之法律關
      係請求被告丙○○與被告戊○○負連帶清償之責，顯屬無
      稽：
  １、按稱保證者，謂當事人約定，一方於他方之債務人不履行
      債務時，由其代負履行責任之契約，民法第739條定有明
      文。即保證契約係存在於債權人與保證人間，是倘債權人
      與保證人間並無保證契約意思表示之合意，其保證契約自
      無從成立，自不能以債權人與主債務人之法律關係，拘束
      非契約當事人之人。
  ２、承前所述，本件被告丙○○跟本不知被告戊○○於87年8
      月19日向原告貸款1,300萬元、復於同年12月29日再向原
      告貸款200萬元。更從未同意為戊○○就系爭貸款為其連
      帶保證人，原告所提出之系爭借據及授信約定書上關於被
      告丙○○之簽名及用印，均屬偽造，是就共同被告戊○○
      與原告間之借貸關係，兩造間並無任何保證契約關係存在
      。從而，原告依連帶保證之法律關係請求被告丙○○與被
      告戊○○負連帶清償之責，顯屬無據。
  ３、原告雖提出其上載有被告丙○○出生年月日、身分證統一
      編號、住所、電話、學歷、任職單位之個人資料表及同意
      書，認係被告所填載簽章云云。惟查，被告丙○○從未填
      載前揭個人資料表及同意書交予原告，被告否認其真正，
      更何況被告丙○○從未於「日盛證券」任職，而該個人資
      料表竟填載被告丙○○之服務單位係「日盛證券」，益徵
      原告所提出之個人資料表係屬他人所偽造。
  ４、次查，本院刑事庭於戊○○所涉93年度訴字第257號偽造
      文書一案所認定之犯罪事實：「於87年8月19日及同年12
      月29日，戊○○承前開行使偽造私文書、使公務員登載不
      實及以詐術使人將本人之物交付的犯罪意思，以前開方法
      取得梁文魁同意，與梁文魁前往新竹縣竹北市農會，以新
      竹縣新埔鎮○○段1443、1444、1445、1 446 及1490、
      1506地號土地，辦理貸款及設定抵押權之相關事宜，由戊○○任借款債務人，並由梁文魁偽簽魏仁傑之署名而使魏
      仁傑擔任該項借款之連帶保證人及抵押義務人，再由戊○○盜用魏仁傑之印章，在借據、授信約定書、同意書、切
      結書、土地登記申請書及抵押權設定契約書等文件上盜蓋
      魏仁傑印章，交付不知情之竹北市農會職員為其辦理貸款
      事宜而行使之，…」，誠然，該刑事判決僅就戊○○偽造
      其父魏仁傑部分為認定，而未論及戊○○偽造被告丙○○
      部分；惟觀諸前開借據及授信約定書所載，不論魏仁傑或
      丙○○，其對保人均為原告之職員乙○○，而魏仁傑並未
      為連帶保證人，是時乙○○對保之對象為假冒魏仁傑之梁
      文魁，同理，被告丙○○並未為戊○○之連帶保證人，乙○○當時對保之對象亦非被告丙○○，而係另有其人，自
      不因有人假冒被告丙○○與原告職員乙○○對保，並偽造
      被告丙○○之簽名與印文，即令被告丙○○負連帶保證之
      責。
（三）為此聲明：原告之訴駁回；如受不利判決，願供擔保請准
      宣告免為假執行。
四、被告戊○○對原告主張之事實均不爭執，惟稱：伊於87年間
    因與蔡健雄合夥買地，拿伊家土地向竹北農會抵押借款，當
    時需要連帶保證人，伊與蔡健雄商量並串通農會內部人員，
    找二個人分別假冒伊父親及伊太太身分為連帶保證人，向竹
    北農會冒貸，身分證伊拿給蔡健雄，丁○○伊不認識，至於
    是他本人親自簽章或是被冒貸伊不清楚，伊想要還錢，但目
    前沒有能力等語。並聲明：原告之訴駁回。
五、被告丁○○未於言詞辯論期日到場，亦未提出書狀作何聲明
    或陳述。
六、得心證之理由：
（一）關於被告戊○○、丁○○部分：
      原告主張之前揭事實，業據其提出與所述相符之借據、授
      信約定書、放款交易明細表等件為證，並為被告戊○○所
      不爭，另被告丁○○已於相當時期受合法之通知，而於言
      詞辯論期日不到場，亦未提出書狀爭執，依民事訴訟法第
      280條第3項前段、第1項規定，視同自認。是認原告此部
      分之主張為真正。從而，原告主張依消費借貸及連帶保證
      之法律關係，訴請被告戊○○、丁○○連帶清償借款並按
      約定利率計算之利息、違約金，即屬正當，應予准許。
（二）關於被告丙○○部分：
  １、按當事人主張有利於己之事實者，就其事實有舉證之責任
      ，但法律別有規定或依其情形顯失公平者，不在此限，民
      事訴訟法第277條定有明文。原告主張被告丙○○亦為被
      告戊○○向原告為上開借貸之連帶保證人，故請求被告丙○○應與被告戊○○負連帶清償責任一節，則為被告丙○○所否認，並以前開情詞置辯，是依前揭說明，原告自應
      就被告丙○○有擔任戊○○就系爭貸款之連帶保證人一節
      ，亦即系爭借據、授信約定書上有關被告丙○○簽名、印
      文之真正負舉證責任。
  ２、經查，被告戊○○於本院自承：「（本件借款是在87年借
      款，90年換單，是否有找人擔保？）有，87年的時候因為
      我跟蔡健雄合夥買地，拿我家的地向竹北農會借錢，當時
      需要連帶保證人，蔡健雄跟我商量，因為蔡健雄竹北農會
      的人熟，所以串通內部人員，找二個人分別冒我爸爸（按
      即魏仁傑）及我太太丙○○身分為連帶保證人，向竹北農
      會冒貸，身分證是我拿給蔡健雄，丁○○我不認識，至於
      是他本人親自簽章或是被冒貸，這部分我不清楚」、「（
      丙○○的印章是誰的？）是蔡健雄自己刻的」、「（90年
      3 月30日這張轉單上面的簽名及印章是否丙○○本人簽字
      或用印？）不是，是用上述一樣的方式冒貸的」、「（蔡
      健雄是跟竹北農會誰熟？）乙○○。當時有二個人對保，
      一個是乙○○，另一個也是女的，但名字我不知道。蔡健
      雄說他跟竹北農會前一任總幹事很熟，名字我不知道，這
      是蔡健雄在民生東路辦公室聯絡的」等語（本院95年11月
      14日言詞辯論筆錄），而被告戊○○在系爭借據、授信約
      定書偽造魏仁傑之簽名及印文，並與訴外人梁文魁基於共
      同犯意聯絡，由梁文魁假冒魏仁傑至原告農會對保，因而
      涉有刑事偽造有價證券罪嫌一節，亦經台灣高等法院95
      年度上訴字第583號判處被告戊○○有期徒刑四年確定，
      有刑事裁判書影本在卷可稽，自堪認被告戊○○上開所述
      屬實，已難認被告丙○○有同意擔任戊○○就系爭貸款之
      連帶保證人，及系爭借據、授信約定書上被告丙○○簽名
      、印文為真正。
  ３、又證人即系爭借款之對保人乙○○證稱：「（有無對連帶
      保證人親自對保？）有，在竹北市農會本會的櫃台」、「
      第一件是87年8月19日、第二件是87年12月23日」、「（
      是否認識庭上這人？（指丙○○））不認識」、「（與丙○○對保時，是否與庭上這位對保？）這麼多年，我記不
      清楚她的長相」、「我有問過她本人身分證字號、出生年
      月日、並核對照片，至於是否庭上丙○○，因為時間太久
      ，我沒有印像」、「（連帶保證人魏仁傑是否也詢問他出
      生年月日及身分證字號後，才與他對保？）是，跟丙○○
      的情形相同，我看身分證上的照片是，才給他對保」等語
      （本院95年5月25日言詞辯論筆錄）。是依證人乙○○所
      述，其亦無法確認被告丙○○即為實際對保之連帶保證人
      ，至證人乙○○固自稱其有詢問對保人身分證字號、出生
      年月日及核對身分證照片云云，惟就系爭借款之另一連帶
      保證人魏仁傑，實際係由訴外人梁文魁假冒魏仁傑身份至
      原告農會對保，已如前述，證人乙○○其時若有落實對保
      程序，實無可能讓戊○○、梁文魁等人輕易得逞，足見其
      自稱有核對丙○○身分證件及詢問年籍資料等，應屬避重
      就輕之詞，尚難採信，是其所為證言自不足為被告丙○○
      不利之認定。
  ４、至原告另主張其借貸資料卷內留有被告丙○○身分證影本
      及個人資料表，其中個人資料表詳載丙○○之出生年月日
      、身分證統一編號、住所、電話、學歷、任職單位，故認
      被告丙○○確有為借貸保證人或同意保證，否則被告戊○○何以得持丙○○之身分證前來借貸云云。惟查被告戊○○已自承其私自拿丙○○之身分證交予蔡健雄使用，而戊○○既為丙○○之配偶，盜用丙○○之身分證件自非難事
      。再者，前揭個人資料表業據被告丙○○否認其上簽名、
      印文之真正，且其上職業欄記載被告丙○○任職於日盛證
      券，惟經本院函詢結果，被告丙○○未曾於日盛證券股份
      有限公司任職，有該公司95年8月17日日證字第095300005
      2510號函附卷可稽，益徵前揭個人資料表並非實在。是原
      告上開主張，自非有理。
  ５、末以，本院依職權向被告丙○○往來之金融機構即台新銀
      行股份有限公司、郵局、新竹市第一信用合作社調取被告
      丙○○親筆簽名之印鑑卡、開戶申請書等資料原本，與系
      爭借據、授信約定書併送請法務部調查局鑑定筆跡，惟因
      送鑑資料不足致難以進行鑑定，有該局95年12月27日調科
      貳字第09500574180號函附卷可稽，而原告復未能舉證證
      明被告丙○○確有擔任系爭貸款之連帶保證人及系爭借據
      、授信約定書上被告丙○○簽名、印文為真正，自應認原
      告此部分之主張，尚乏依據而不可採。被告丙○○之抗辯
      尚屬可採。從而，原告主張被告丙○○為被告戊○○向原
      告借貸之連帶保證人，應與被告戊○○負連帶清償責任，
      並無理由，應予駁回。
（三）綜上所述，原告本於消費借貸及連帶保證之法律關係，請
      求被告戊○○、丁○○連帶給付原告1,500萬元及自90 年
      3月31日起至清償日止，按年息百分之8.65計算之利息，
      暨自90年3月31日起至清償日止，逾期6個月內者，按上開
      利率百分之10，超過6個月部分，按上開利率百分之20 計
      算之違約金，為有理由，應予准許。至逾此部分對被告丙○○所為之請求，即乏所據，應予駁回。
七、原告陳明願供擔保聲請宣告假執行，關於其勝訴部分，核無
    不合，爰酌定相當之擔保金額予以准許。至其敗訴部分，其
    假執行之聲請即失所附麗，應予駁回。
據上論結，本件原告之訴一部為有理由，一部為無理由，依民事
訴訟法第385條第1項前段、第79條、第85條第1項、第390 條第2
項，判決如主文。
中　　華　　民　　國　　96　　年　　5　　月　　 1 　　日
                  民事第二庭    法　官　楊明箴
以上正本係照原本作成。
如對本判決上訴，須於判決送達後20日內向本院提出上訴狀。
中　　華　　民　　國　　96　　年　　5　　月　　 1 　　日
                                書記官　龔紀亞
